臺灣板橋地方法院刑事判決　　　　　　　　　　　　九十一年度易字第二三七九號
　　公　訴　人　臺灣板橋地方法院檢察署檢察官
　　被　　　告　甲○○　男　四.
右列被告因違反台灣地區與大陸地區人民關係條例案件，經檢察官提起公訴（九十一
年度偵字第一二０三一號），本院判決如左：
    主  文
甲○○連續違反不得僱用大陸地區人民在台灣地區從事未經許可之工作之規定，處拘
役伍拾日，如易科罰金，以參佰元折算壹日。
    事  實
一、甲○○係台北縣永和市○○路十七號「桂格牡丹大廈」地下一、二樓清潔工作之
    承包商，其明知不得僱用大陸地區人民在台灣地區從事未經許可之工作，亦明知
    林香雲、陳秋瓊、周幼娟及吳珍英，均係以探親名義，經內政部警政署入出境管
    理局許可至台灣地區探親之大陸地區人民，並無在台工作之許可，因其人手不足
    ，竟基於聘僱大陸地區人民工作之概括犯意，自民國九十一年六月上旬起，連續
    在上址以每日工資新台幣（下同）一千二百元之代價，僱用林香雲、陳秋瓊、周
    幼娟及吳珍英等大陸地區人民，在該大樓地下一、二樓擔任清潔之工作。嗣於九
    十一年七月二日上午九時五十分許，在上開處所為警查獲。
二、案經台北市政府警察局移送台灣板橋地方法院檢察署檢察官偵查起訴。
    理  由
一﹑訊據被告甲○○固坦承知悉林香雲等人為大陸地區人民之事實不諱，但矢口否認
    被訴違法聘僱之犯行，辯稱：伊僅僱用林香雲一人，且不知其無在台之工作許可
    ，伊並未僱用陳秋瓊、周幼娟及吳珍英三人，她們自稱係林香雲之表姊妹及朋友
    ，當日係主動來找林香雲聊天，並非在上址工作云云。惟查：
    （一）證人林香雲、陳秋瓊、周幼娟及吳珍英均係大陸地區人民，皆以團聚依親
          名義申請來台，其中陳秋瓊、周幼娟更已逾期居留，業據林香雲等人於警
          詢時證述綦詳，並有中華民國台灣地區旅行證四件、結婚證明書一件在卷
          可稽，是其等未經申請許可，均不得在台灣地區工作甚明。
    （二）又被告係自九十一年六月上旬起連續僱用證人林香雲、陳秋瓊、周幼娟及
          吳珍英在台北縣永和市○○路十七號「桂格牡丹大廈」地下一、二樓擔任
          清潔工作，亦據證人林香雲、陳秋瓊、周幼娟及吳珍英在警詢時證述明確
          ，並有證人林香雲等四人手持清潔工具之現場照片六張在卷足憑。
    （三）被告雖以前詞置辯，但於查獲當日早上，證人林香雲等人係在台北縣永和
          市○○街集合，再由被告駕駛車號ＡＹ－七三七○號箱型車搭載至現場，
          業據被告於本院審理中供述明確，核與證人林香雲、陳秋瓊及周幼娟證述
          之情節大致相符，則被告豈有將偶然前來聊天之證人陳秋瓊、周幼娟、吳
          珍英一同帶往工作場所之理。且證人陳秋瓊為警查獲時，經勘驗其手機通
          聯資料，其內確留有被告之手機號碼，有電話通聯記錄單影本一紙附卷可
          按，顯見被告與證人陳秋瓊早已熟識，並非偶然相遇始共赴現場。
    綜上，被告所辯顯屬事後卸責之詞，不足採信。本案事證明確，被告犯行洵堪認
    定，應依法論科。
二、按雇主不得僱用大陸地區人民在台灣地區從事未經許可或與許可範圍不同之工作
    ，台灣地區與大陸地區人民關係條例第十五條第四款定有明文。本件被告違反上
    開規定，聘僱大陸地區人民林香雲、陳秋瓊、周幼娟及吳珍英，在台北縣永和市
    ○○路十七號桂閣牡丹大廈從事未經許可之工作，核其所為，係犯同條例第八十
    三條第一項之非法僱用大陸地區人民從事工作之罪。被告所為數僱用行為，時間
    緊接，犯罪構成要件相同，顯係出於概括之犯意為之，為連續犯，應依刑法第五
    十六條之規定以一罪論，並加重其刑。爰審酌被告犯罪之動機、目的、手段，因
    貪一時僱工之便利，始為本件犯行，且其僅以該大陸地區人民為勞動使用，未有
    其他危害社會之惡行，而僱用之時間不長，及犯罪後態度等一切情狀，量處如主
    文所示之刑，並諭知易科罰金之折算標準，以資懲儆。
據上論斷，應依刑事訴訟法第二百九十九條第一項前段，台灣地區與大陸地區人民關
係條例第八十三條第一項，刑法第十一條前段、第五十六條、第四十一條第一項前段
，罰金罰鍰提高標準條例第二條，判決如主文。
本案經檢察官張慶林到庭執行職務。
中      華      民      國    九十一    年      十      月     十六     日
                                        臺灣板橋地方法院刑事第三庭
                                            法  官  鄭  水  銓
右正本證明與原本無異。
如不服本判決，應於判決送達後十日內，向本院提出上訴狀。
                                            書記官  謝  明  倫
中      華      民      國    九十一    年      十      月     十六     日
附錄本案論罪科刑法條全文：
臺灣地區與大陸地區人民關係條例第十五條
左列行為不得為之：
一、使大陸地區人民非法進入臺灣地區。
二、招攬臺灣地區人民未經許可使之進入大陸地區。
三、使大陸地區人民在臺灣地區從事未經許可或與許可目的不符之活動。
四、僱用或留用大陸地區人民在臺灣地區從事未經許可或與許可範圍不符之工作。
五、居間介紹他人為前款之行為。
臺灣地區與大陸地區人民關係條例第八十三條
違反第十五條第四款或第五款規定者，處二年以下有期徒刑、拘役或科或併科新台幣
三十萬元以下罰金。
意圖營利而違反第十五條第五款規定者，處三年以下有期徒刑、拘役或科或併科新台
幣六十萬元以下罰金。
以犯前項之罪為常業者，處五年以下有期徒刑，得併科新臺幣六十萬元以下罰金。
法人之代表人、法人或自然人之代理人、受僱人或其他從業人員，因執行業務犯前三
項之罪者，除處罰行為人外，對該法人或自然人並科以前三項所定之罰金。但法人之
代表人或自然人對於違反之發生，已盡力為防止行為者，不在此限。
